臺灣桃園地方法院民事判決　九十二年度家訴字第一一九號
　　原　　　告　乙○○
　　法定代理人　甲○○
　　被　　　告　丁○○
　　法定代理人　戊○○
右當事人間請求確認繼承權存在事件，於中華民國九十三年三月五日言詞辯論終結，
本院判決如左：
    主      文
確認原告就被繼承人鄭棟榮之遺產繼承權存在。
訴訟費用由被告負擔。
    事      實
甲、原告方面：
  一、聲明：如主文所示。
  二、陳述：
    (一)原告之法定代理人即原告之母親甲○○於民國八十八年間與訴外人即本件被繼
      承人鄭棟榮相識，因鄭棟榮之配偶即訴外人丙○○於民國八十八年八月二十日
      無故離家，原告之母親甲○○誤認鄭棟榮係單身，進而與鄭棟榮同居及共同生
      活，在同居期間，自鄭棟榮處受胎生育原告，並經鄭棟榮撫育而發生婚生子女
      關係，原告因而取得鄭棟榮之繼承人資格，況原告自出生後即與鄭棟榮、甲○○及被告丁○○共同生活，被告即鄭棟榮之長子丁○○並稱呼甲○○為媽媽，
      鄭棟榮亦稱呼原告為女兒，此為親友所共見共聞。
    (二)鄭棟榮於民國九十一年四月四日死亡，原告、訴外人丙○○及被告均同為繼承
      人，應共同繼承鄭棟榮之遺產，詎被告竟未通知原告參與就鄭棟榮之系爭遺產
      為分割協議，並依訴外人丙○○及被告所為之遺產分割協議逕行領取勞保及意
      外險等各類補償金，顯已侵害原告之繼承權，原告基於繼承權之法律上利益，
      有以判決加以除去之必要，爰依民事訴訟法第二百四十七條規定提起本訴。
    (三)保險公司依鄭棟榮所任職公司之老闆指示，將鄭棟榮之保險金分為三份，分別
      給付予訴外人丙○○、被告及原告，丙○○及被告均已領取保險金，惟原告未
      領取保險金，被告則要求原告放棄領取被繼承人之保險金。
  三、證據：提出戶籍謄本三件、出生證明書影本一件、民事判決影本一件及書信影
      本一件等為證，聲請訊問證人溫春美、劉興源、何煒景、張翔傑。
乙、被告丁○○方面：
  一、聲明：駁回原告之訴。
  二、陳述：
    (一)被告知道鄭棟榮與訴外人丙○○未離婚前即在外與甲○○同住，鄭棟榮生前曾
      說過原告為其所生，所以被告知道鄭棟榮確與原告之定代理人甲○○有生下原
      告。
    (二)原告係被告之胞妹，係原告之法定代理人甲○○所生。
    (三)鄭棟榮生前任職之公司有為其投保保險，保險金現尚留在保險公司未領取，但
      保險金係給付予訴外人丙○○、被告丁○○及原告，而非給付予原告之法定代
      理人甲○○。
    理      由
一、本件原告主張其係甲○○與本件被繼承人鄭棟榮之非婚生子女，嗣經鄭棟榮撫育
    ，發生認領之效力，視為鄭棟榮之婚生子女乙節，被告陳稱略以：鄭棟榮生前已
    表示原告是他所生等語，又證人劉興源於本院民國九十三年一月七日言詞辯論期
    日到庭證稱：「（按問：鄭棟榮以前在你那裡上班時，有說他有生小孩子？）我
    有聽說鄭棟榮說他太太失蹤找不到，另外跟甲○○在一起並且有一個兒子及一個
    女兒，甲○○跟他的女兒常常到我店裡玩，鄭棟榮說我來抱我女兒，他有說甲○○帶的女孩兒而是他女兒。」等語。另證人張翔傑於上開期日亦到庭證稱：「（
    按問：見過甲○○嗎？）見過，以前鄭棟榮上班沒有車子，是甲○○開車接他下
    班，大部分帶著他女兒一起來，鄭棟榮叫甲○○老婆，因為工廠比較危險，小孩
    子大部分都在車上，鄭棟榮說甲○○帶來的小女孩是他女兒。」等語。綜上，應
    認原告之上開主張為可採。
二、按「繼承，因被繼承人死亡而開始。」、「遺產繼承人，除配偶外，依左列順序
    定之：一、直系血親卑親屬。」民法第一千一百四十七條及第一千一百三十八條
    第一款分別定有明文。本件原告主張鄭棟榮於民國九十一年四月四日死亡乙節，
    業經提出戶籍謄本為證，並為被告所不爭執，堪信為真實，而原告既視為鄭棟榮
    之婚生子女，即直系血親卑親屬，為第一順序之繼承人，從而原告請求確認其對
    於鄭棟榮之遺產繼承權存在為有理由，應予准許。
三、結論：原告之訴為有理由，依民事訴訟法第七十八條判決如主文。
中　　　華　　　民　　　國　　九十三　　年　　　三　　　月　　二十四　　日
                                  台灣桃園地方法院家事法庭
~B法　　　官  林望民
右正本證明與原本無異
如對本判決上訴，須於判決送達後二十日內向本院提出上訴狀
中　　　華　　　民　　　國　　九十三　　年　　　三　　　月　　二十五　　日
~B書　記　官  陳玉芬
